臺灣高等法院民事裁定
110年度抗字第964號
抗  告  人  張宏旭  
            施龍成  
            馬漢臣  
            洪朝欽  
共同代理人  黃秀禎律師
            蔡祁芳律師
上列抗告人因與相對人李慶治、李欣芳間聲請定暫時狀態之處分
事件，對於中華民國110年7月16日臺灣臺北地方法院110年度全
字第189號裁定提起抗告，本院裁定如下：
    主  文
抗告駁回。
抗告訴訟費用由抗告人負擔。
    理  由
一、聲請及抗告意旨略以：抗告人與相對人於民國（下同）108
    年9月18日與莫克國際開發建設有限公司（下稱莫克公司）
    簽訂委託興建契約書（下稱系爭委建契約），由兩造提供臺
    北市○○區○○段○○段00地號土地（下稱系爭土地）及其上門牌
    號碼：臺北市○○街00號1至5樓5戶建物（下合稱系爭建物）
    ，委託莫克公司以危老重建方式拆除系爭建物並規劃興建住
    宅大廈。莫克公司依系爭委建契約申請危老重建計畫經臺北
    市政府都市發展局核准，並獲核發拆除執照及建造執照。經
    莫克公司通知後，抗告人均依約於109年12月21日前遷出系
    爭建物，惟相對人卻無端拒絕搬遷，拒不交付臺北市○○街00
    號4樓房屋（下稱4樓房屋），致抗告人面臨貸款利息及租金
    無限額增加、營建成本大幅上漲、建築執照逾期失效、容積
    獎勵遭取消及莫克公司解除系爭委建契約並請求損害賠償、
    違約金等損害及危險。又兩造前與莫克公司討論，決議將系
    爭建物改建為地上7層、地下2層附有電梯、停車場之住宅大
    廈，兩造除將各自取得1個樓層及1個停車位之單獨所有權外
    ，另有2個樓層及2個停車位、8個機車位為兩造共有，是兩
    造提供房屋及土地，經整體規劃重組交換，再重新分配取得
    土地及新建住宅大廈之所有權，足認兩造間存在互易之法律
    關係，相對人對抗告人負有交付系爭房屋予莫克公司之從給
    付義務，抗告人得依互易、系爭委建契約及侵權行為之法律
    關係，請求相對人搬遷並交付4樓房屋予莫克公司。爰依民
    事訴訟法第538條第1項規定，並願供擔保，聲請為「相對人
    搬離4樓房屋並交付予莫克公司」之定暫時狀態處分，原裁
    定駁回抗告人之聲請，應予廢棄云云。
二、相對人則辯稱：系爭委建契約第6條約定重建後所有產權悉
    歸地主所有，莫克公司僅是代辦地位不參與分屋，根本無法
    從該約定推論出兩造間有互易關係，更難導出抗告人得請求
    相對人將系爭房屋交予莫克公司之依據，另抗告人並未釋明
    定暫時狀態處分之必要性及急迫性，故原裁定並無任何違誤
    等語。
三、按於爭執之法律關係，為防止發生重大之損害或避免急迫之
    危險或有其他相類之情形而有必要時，得聲請為定暫時狀態
    之處分；前項裁定，以其本案訴訟能確定該爭執之法律關係
    者為限；爭執法律關係之請求及定暫時狀態處分之原因，應
    釋明之，民事訴訟法第538條第1項、第2項、第538條之4準
    用第533條、第526條第1項分別定有明文。
四、經查：
　㈠抗告人主張：兩造前與莫克公司討論，決議將系爭建物改建
    為地上7層、地下2層附有電梯、停車場之住宅大廈，兩造除
    將各自取得1個樓層及1個停車位之單獨所有權外，另有2個
    樓層及2個停車位、8個機車位為兩造共有，是兩造提供房屋
    及土地，經整體規劃重組交換，再重新分配取得土地及新建
    住宅大廈之所有權，足認兩造間存在互易之法律關係，相對
    人對抗告人負有交付系爭房屋予莫克公司之從給付義務，抗
    告人得依互易之法律關係請求相對人搬遷並交付4樓房屋予
    莫克公司云云。惟查，兩造既委託莫克公司以危老重建方式
    拆除系爭建物並規劃興建住宅大廈，則兩造就系爭建物1至5
    層房屋之所有權，即因系爭建物之拆除而消滅，嗣縱因興建
    住宅大廈，而取得新建房屋之所有權，亦無所謂互為移轉房
    屋所有權之互易法律關係。再者，抗告人張宏旭、施龍成、
    馬漢臣、洪朝欽、相對人就系爭土地之應有部分原各為5分
    之1，現依系爭委建契約第4條約定信託登記在陽信商業銀行
    股份有限公司名下，有土地登記謄本可稽（見原審卷第131
    、133頁），即便興建住宅大廈後，兩造各自取得新建房屋1
    個樓層及1個停車位之單獨所有權，並共有2個樓層及2個停
    車位、8個機車位，抗告人張宏旭、施龍成、馬漢臣、洪朝
    欽、相對人就系爭土地之應有部分比例亦不致有所改變，縱
    有變動，亦難認有何互為移轉土地所有權之互易法律關係。
    此與部分合建契約中，多數地主各自提供不同地號土地而成
    為建築基地，建商在該基地興建建物，此後地主取得新建房
    屋所有權及該基地（包含原先他人土地）之應有部分，而可
    認地主間存在互為移轉土地所有權之互易法律關係，自有所
    不同。準此，兩造並不存在互易之法律關係，抗告人主張得
    依互易之法律關係請求相對人搬遷並交付4樓房屋予莫克公
    司云云，自非可採。
　㈡抗告人復主張：其得依系爭委建契約及侵權行為之法律關係
    ，請求相對人搬遷並交付4樓房屋予莫克公司云云。但查，
    抗告人與相對人在系爭委建契約係同一造之甲方（見原審卷
    第50頁），而系爭委建契約乃約定甲方（抗告人、相對人）
    與乙方（莫克公司）之權利義務關係，抗告人自無從依系爭
    委建契約之約定對同為甲方之相對人有所請求。另抗告人並
    未具體指明相對人對抗告人構成如何侵權行為之事證，亦難
    認抗告人得依侵權行為之法律關係對相對人有所請求。故抗
    告人此部分主張，亦難憑採。
五、綜上所述，抗告人就相對人搬離4樓房屋並交付予莫克公司
    之請求未能釋明，抗告人雖陳明願供擔保，亦無足補該釋明
    之欠缺。從而，抗告人聲請為「相對人搬離4樓房屋並交付
    予莫克公司」之定暫時狀態處分，不應准許。原裁定駁回抗
    告人之聲請，核無違誤。抗告意旨指摘原裁定不當，聲明廢
    棄，為無理由，應予駁回。又民事訴訟法第538條之4準用第
    533條、第528條第2項所謂應使債權人及債務人有陳述意見
    之機會，包括債權人或債務人以書狀陳述意見，不以抗告法
    院行準備或言詞辯論程序為限（最高法院110年度台抗字第2
    63號裁定意旨採相同見解），相對人業已具狀就本件抗告陳
    述意見（見本院卷第55至58頁），抗告人請求本院行言詞辯
    論，核無必要，併為敘明。
六、據上論結，本件抗告為無理由，爰裁定如主文。
中　　華　　民　　國　　110 　年　　10　　月　　25　　日
                  民事第十庭
                      審判長法  官  黃嘉烈
                            法  官  高明德
                            法  官  張文毓
正本係照原本作成。
本裁定除以適用法規顯有錯誤為理由外，不得再抗告。如提起再
抗告，應於收受送達後10日內委任律師為代理人向本院提出再抗
告狀。並繳納再抗告費新臺幣１千元。
中　　華　　民　　國　　110 　年　　10　　月　　25　　日
　　　　　　　　　　　　　
　　　　　　　　　　　　　  書記官  劉文珠